最高法院刑事判決　　　　　　九十六年度台上字第六六八八號
上　訴　人　台灣高等法院台南分院檢察署檢察官
被　　　告　甲○○
上列上訴人因被告違反槍砲彈藥刀械管制條例案件，不服台灣高
等法院台南分院中華民國九十四年十一月二日第二審判決（九十
四年度上訴字第七七八號，起訴案號：台灣台南地方法院檢察署
九十三年度偵字第一一六七五號），提起上訴，本院判決如下：
    主  文
原判決撤銷，發回台灣高等法院台南分院。
    理  由
本件原判決以公訴意旨略稱：被告甲○○明知具有殺傷力之手槍
、子彈，為槍砲彈藥刀械管制條例所管制之違禁物，未經許可不
得持有，竟於民國九十三年十月中旬，在台南市○區○○街一五
二巷二十八號住處附近，受不詳年籍名為「陳建庭」之成年男子
委託，寄藏具殺傷力之仿ＢＥＲＥＴＴＡ廠八四型半自動手槍製
造之玩具手槍換裝土造金屬槍管而成之改造手槍一支（槍枝管制
編號0000000000），及具殺傷力之直徑約八點四ｍｍ
金屬彈頭之土造子彈二顆，不具殺傷力之玩具金屬彈殼五顆，即
自該時起，未經許可，無故將上述可發射子彈具有殺傷力之改造
玩具手槍及土造子彈，藏放在上述其住處內。嗣於同年十一月七
日凌晨二時零五分許，被告持上述具殺傷力之改造玩具手槍及土
造子彈，途經台南市○區○○街一七七之四號前時，因行跡可疑
而經警盤查查獲，並扣得上述具殺傷力之改造玩具手槍一支，及
具殺傷力之土造子彈二顆，因認被告涉有行為時槍砲彈藥刀械管
制條例第十一條第四項、第十二條第四項非法持有槍彈罪嫌等語
。經審理結果，認不能證明被告犯罪，爰維持第一審諭知無罪之
判決，駁回檢察官在第二審之上訴，固非無見。
惟查：按除法律另有規定外，實施刑事訴訟程序之公務員因違背
法定程序取得之證據，其有無證據能力之認定，應審酌人權保障
及公共利益之均衡維護，為刑事訴訟法第一百五十八條之四所明
定。揆其立法理由主要係以：刑事訴訟重在發現實體真實，使刑
法得以正確適用，形成公正之裁判，是以認定事實、蒐集證據即
成為刑事裁判最基本課題之一。當前證據法則之發展，係朝基本
人權保障與社會安全保障兩個理念相調和之方向進行，期能保障
個人基本人權，又能兼顧真實之發現，而達社會安全之維護。因
此，探討違背法定程序取得之證據，是否具有證據能力，自亦不
能悖離此一方向。另供述證據與非供述證據之性質不同，一般認
為供述證據之採取過程如果違法，即係侵害了個人自由意思，故
而應嚴格禁止，而蒐集非供述證據之過程如果違背法定程序，則
因證物之型態並未改變，尚不生不可信之問題。該次刑事訴訟法
之修正，已就違背法定障礙事由及禁止夜間訊問與告知義務等規
定暨違法未經具結所取得供述證據之證據能力，增訂第一百五十
八條之二、一百五十八條之三，以資規範。而刑事訴訟法第一百
條之一第二項等，亦有關於證據強制排除之規定，為求周延，並
兼顧人權保障與公共利益之維護，爰增訂該條，使其他違背法定
程序所取得之證據，其有無證據能力之認定，有一衡平之規定，
避免因為排除法則之普遍適用，致使許多與事實相符之證據，無
可例外地被排除。至於人權保障及公共利益之均衡維護，如何求
其平衡，依實務所見，一般而言，常因個案之型態、情節、方法
而有差異，法官於個案權衡時，允宜斟酌(一)違背法定程序之情
節。(二)違背法定程序時之主觀意圖。(三)侵害犯罪嫌疑人或被
告權益之種類及輕重。(四)犯罪所生之危險或實害。(五)禁止使
用證據對於預防將來違法取得證據之效果。(六)偵審人員如依法
定程序有無發現該證據之必然性。(七)證據取得之違法對被告訴
訟上防禦不利益之程度等各種情形，以為認定證據能力有無之標
準，俾能兼顧理論與實際，而因應需要。原審以警員林琮禮查獲
被告皮包內藏放槍、彈之臨檢、逮捕及搜索等程序均屬違法，認
扣案槍、彈不得採為證據。惟就本件個案權衡時，關於：禁止使
用證據對於預防將來違法取得證據之效果、偵審人員如依法定程
序有無發現該證據之必然性、證據取得之違法對被告訴訟上防禦
不利益之程度，以及本件所蒐集者係非供述證據，證物之型態並
未改變等情，尚未併予詳加斟酌，比例權衡，即認扣案槍、彈不
得採為證據，為有利於被告之認定，難認無理由欠備之違法。檢
察官上訴意旨執以指摘原判決違法，尚非全無理由，應認原判決
有撤銷發回更審之原因。
據上論結，應依刑事訴訟法第三百九十七條、第四百零一條，判
決如主文。
中　　華　　民　　國　九十六　年　 十一 　月　二十九　日
                      最高法院刑事第六庭
                          審判長法官  呂　潮　澤
                                法官  吳　昆　仁
                                法官  孫　增　同
                                法官  吳　　　燦
                                法官  李　英　勇
      本件正本證明與原本無異
                                      書  記  官
中　　華　　民　　國　九十六　年　 十二 　月　　五　　日
                                                      Ｑ
